臺灣臺中地方法院民事判決　96年度訴字第2437號
原　　　告　丙○○
被　　　告　乙○○
　　　　　　甲○○
上列當事人間損害賠償事件，本院於民國96年10月11日言詞辯論
終結，判決如下：
    主    文
被告應連帶給付原告新台幣參拾萬元，及自民國九十六年七月二
十六日起，至清償日止，按年息百分之五計算之利息。
原告其餘之訴駁回。
訴訟費用百分之二十一由被告連帶負擔，餘由原告負擔。
本判決於原告以新台幣壹拾萬元供擔保後，得假執行。
原告其餘假執行之聲請駁回。
    事實及理由
一、被告甲○○經合法通知未於言詞辯論期日到場，核無民事訴
    訟法第386條各款所列情形，爰依原告之聲請，由其一造辯
    論而為判決。
二、原告起訴主張：被告甲○○明知被告乙○○係原告之夫，為
    有配偶之人，被告2人竟於民國96年2月農曆年間某日，在台
    中縣梧棲「海頓旅館」內，發生性行為1次。嗣於96年6月4
    日凌晨1時許，在台中縣沙鹿鎮○○路188號5樓被告乙○○
    住處內，被告2人正在床上親熱與接吻時，即為返回住處之
    原告發現並報警查獲。被告2人經檢察官提起公訴，並經法
    院判處罪刑確定。被告2人之相姦、通姦行為，足以破壞原
    告婚姻生活，並動搖原告對被告乙○○誠實之信賴，原告與
    被告乙○○共同生活之美滿，安全及幸福均難以保持，原告
    精神上自受有極大之痛苦，爰依民法第184條第1項、第185
    條及第195條規定，提起本訴，並聲明：(一)被告應連帶給付
    原告新台幣（下同）145萬元，及自附帶民事起訴狀繕本送
    達翌日起至清償日止，按年息百分之5計算之利息。(二)原告
    擔保請准宣告假執行。
三、被告乙○○對原告所主張之事實及理由均不爭執，惟以原告
    請求之金額過高云云置辯，並聲明：駁回原告之訴。被告甲
    ○○則未到庭陳述，亦未提出證據資料供本院參酌。
四、經查原告主張被告2人相姦、通姦之事實，為被告乙○○到
    庭所不爭執，並經本院調閱本院沙鹿簡易庭96年沙簡449號
    刑事卷宗，查核屬實，被告甲○○經合法通知未到庭為任何
    聲明及陳述，原告上開主張，可信為真。
五、按因故意或過失，不法侵害他人之權利者，負損害賠償責任
    ，故意以背於善良風俗之方法，加損害於他人者亦同。數人
    共同不法侵害他人之權利者，連帶負損害賠償責任，民法第
    184條第1項、第185條第1項前段，分別定有明文。再按不法
    侵害他人之身體、健康、名譽、自由、信用、隱私、貞操，
    或不法侵害其他人格法益而情節重大者，被害人雖非財產上
    之損害，亦得請求賠償相當之金額。於不法侵害他人基於父
    、母、子、女或配偶關係之身分法益而情節重大者，準用前
    述規定，民法第195條第1項、第3項定有明文。又「婚姻以
    夫妻之共同生活為其目的，配偶應互相協力保持其共同生活
    之圓滿及幸福，而夫妻互守誠實，係為確保其共同生活之圓
    滿安全及幸福之必要條件，故應解為配偶因婚姻契約而互負
    誠實之義務，如果配偶之一方為不誠實之行動，破壞共同生
    活之平和安定及幸福者，則為違背婚姻契約之義務，而侵害
    他人權利」（最高法院55年台上字第2053號判例可資參照）
    。婚姻乃男女雙方以終身共同生活為目的而締結之身分契約
    ，夫妻之一方對於婚姻關係之完整享有人格利益，故於婚姻
    關係中，當事人間互負有貞操、互守誠信及維持圓滿之權利
    與義務，此種利益即民法第195條第3項所稱之「基於配偶關
    係之身分法益」。是通姦及相姦行為使被害人對完整圓滿之
    婚姻生活無法期待，婚姻關係之身分契約所賴以維繫之基礎
    受到重大破壞，被害人之社會評價亦因此而受到損害，精神
    上陷於嚴重痛苦之狀態，可認定相姦及通姦為干擾他人婚姻
    關係情節重大之行為。本件被告2人相、通姦，故意以違背
    善良風俗之方法加損害於原告之配偶關係，致原告家庭破裂
    ，受有精神上之痛苦，自應依民法第184條第1項後段規定負
    侵權行為之損害賠償責任，並依第195條第3項、第1項前段
    規定，賠償原告非財產上之損害。是原告請求被告連帶賠償
    精神慰撫金，揆諸上開說明，洵屬有據。
六、次按慰撫金之酌給標準與財產上損害之計算不同，然非不可
    斟酌雙方身分資力與加害程度，及其他各種情形核定相當之
    數額（最高法院51年台上字第223號判例要旨參照）。經查
    被告乙○○國中畢業，現在家中幫忙，每月薪水4萬元，有
    汽車2輛，並無其他資歷；被告甲○○高中畢業，現無其他
    資歷；原告二專畢業，目前為在火鍋店工作，薪水約2萬4
    千元，現無其他資歷等情，業據原告與被告乙○○陳明（詳
    本院96年10月11日言詞辯論筆錄），並有兩造之稅務電子閘
    門財產所得調件明細表各1份在卷可憑，爰審酌被告2人之相
    、通姦行為，對於原告之損害及精神上感受之痛苦程度，兩
    造身分地位、經濟狀況等有關情狀，認原告請求被告賠償精
    神慰撫金100萬元，尚屬過高，應以30萬元為相當。逾此部
    分之請求，尚屬過高，不應准許。
七、另原告主張其因查訪被告2人行為支出費用45萬元，此費用
    應為被告2人連帶賠償，雖提出委託書2份為證云云。惟查：
    原告所提出之委託書，係原告之母親委託他人之徵信委託書
    ，當事人並非原告，而原告是否確實支出該筆費用並未舉實
    證證明，已難遽信；況原告所主張支出費用之事實，縱使為
    真，然該徵信行為，屬原告個人己意之行為，非因被告2 人
    有相、通姦行為，原告即應支付該徵信費用，被告2人之相
    、通姦行為，固有使原告精神受有損害，惟與原告支出徵信
    費用，並無因果關係存在，故原告縱有支出徵信費用，亦非
    被告2人侵權行為所致，是原告主張被告2人就其所支出之徵
    信費用，應負損害賠償責任，於法無據，不應准許。
八、綜上所述，原告基於侵權行為損害賠償請求權之法律關係，
    請求被告2人連帶給付30萬元，及自起訴狀繕本送達之翌日
    即96年7月26日起至清償日止，按年息百分之5計算之利息部
    分，為有理由，應予准許。逾此部分之請求即為無理由，應
    予駁回。
九、原告陳明願供擔保以代釋明，聲請宣告假執行，經核原告勝
    訴部份，係為所命給付金額未逾50萬元之判決，爰依民事訴
    訟法第389條第1項第5款依職權宣告假執行；其餘假執行之
    聲請，因訴之駁回而失所依附，不予准許。
十、本件事證已臻明確，兩造其餘主張及所提證據與本院上開論
    斷無涉或無違，不予贅述。
十一、本件訴訟費用及假執行之依據：民事訴訟法第79條、第85
    條第2項、第390條第2項。
中　　華　　民　　國　　96　　年　　10　　月　　31　　日
                  民事第二庭    法  官  涂秀玲
正本係照原本作成。
如對本判決上訴，須於判決送達後20日內向本院提出上訴狀。
中　　華　　民　　國　　96　　年　　10　　月　　31　　日
                                書記官
